【裁判字號】    96,上訴,2758
【裁判日期】    970129
【裁判案由】    違反槍砲彈藥刀械管制條例
【裁判全文】
臺灣高等法院臺中分院刑事判決        96年度上訴字第2758號
上  訴  人
即  被  告  甲○○
輔  佐  人
即被告之父  丙○○
選任辯護人  李仲景律師
上列上訴人因槍砲彈藥刀械管制條例等案件，不服臺灣臺中地方
法院96年度訴字第1768號，中華民國96年8月24日第一審判決（
起訴案號：臺灣臺中地方法院檢察署96年度偵字第6262號），提
起上訴，本院判決如下：
    主  文
上訴駁回。
    事  實
一、甲○○明知可發射子彈具有殺傷力之改造手槍、空氣長槍及
    子彈均屬槍砲彈藥刀械管制條例所列管禁止持有、製造之物
    ，未經主管機關之許可，不得持有、製造，竟分別基於持有
    空氣長槍、改造手槍及製造子彈之犯意，先後為下列行為：
  (一)於民國（下同）92年間某日，在臺中市干城車站附近跳蚤市
    場內， 明知由某不詳之人向其所兜售之直徑約6釐米空氣長
    槍一支（槍枝管制編號第0000000000號），係以小型二氧化
    碳高壓鋼瓶內氣體為發射動力， 其發射之彈丸即直徑約6釐
    米鋼珠單位面積動能達每平方公分20焦耳以上，足以穿入人
    體皮肉層，具殺傷力，且係屬槍砲彈藥刀械管制條例所列管
    禁止持有之物，未經主管機關之許可，不得持有，竟基於持
    有空氣長槍之犯意，以新臺幣（下同）4,000、5,000元之價
    格，向該不詳之人購入前開空氣長槍及可供該槍發射使用之
    直徑6釐米鋼珠一包、內含二氧化碳之瓦斯鋼瓶三十瓶， 而
    持有之。嗣上開瓦斯鋼瓶用罄，甲○○又返回上址，再向該
    不詳之人購入內含二氧化碳之瓦斯鋼瓶約一百瓶，並將之連
    同前述空氣長槍、鋼珠等藏放其位於臺中市○○街146號6樓
    之1住處房間衣櫃內等處。
  (二)於95年2月間某日，在臺中市神采飛揚電子遊戲場內， 因真
    實姓名年籍不詳、綽號「阿維」之成年男性友人已向其先後
    借款計8,000元，該綽號「阿維」 之人乃將其所持有之具殺
    傷力之仿FN廠1910型半自動手槍製造之槍枝換裝土造金屬槍
    管而成之改造手槍一支（含彈匣一個，槍枝管制編號第0000
    000000號）交付予甲○○，以供擔保之用，甲○○亦隨之應
    允收受，而未經許可持有之，並將之藏置於其所有之車號CW
    －9893號自用小客車之駕駛座椅下，復再於後述(三)所示之子
    彈製造完成後，將該等子彈裝填於該槍彈匣內。
  (三)於95年9月、10月間， 先後向不知情之臺中市○○路與公益
    路口附近之振宇五金行、臺中市建國市場內某商家，及臺中
    市○○街、甘肅路、第一廣場等附近之模型玩具店、臺中市
    干城車站附近之體育用品社等商店，購入銅條、道具子彈、
    火藥槍釘、競賽用手槍火藥等物後，即在其上址住處內，接
    續以電鑽將道具子彈鑽洞，或將銅條鎖在電鑽上，再置放於
    挫刀上磨作成彈頭後，將火藥槍釘之火藥卸下、裝入子彈內
    ，並以競賽用手槍火藥充為底火，復配合固定鉗、游標尺等
    輔助工具之使用，而未經許可將之組合、製造成具殺傷力之
    直徑8釐米金屬彈頭之土造子彈六顆， 且將之裝填於前述(二)
    所示之改造手槍彈匣內，併同該槍藏置於前述車輛駕駛座椅
    下。嗣於96年3月2日晚間9時許， 為負責監聽其所使用行動
    電話之臺中市警察局第五分局員警持搜索票，在臺中崇德路
    一段508號前查獲， 並在前揭車輛駕駛座椅下扣得前述改造
    手槍一支（含彈匣一個）、土造子彈六顆（嗣因鑑驗試射滅
    失二顆）等物。復循線在其前址住處房間地上、衣櫃等處，
    扣得前述空氣長槍， 及其所有供持有空氣長槍所用之直徑6
    釐米鋼珠一包（二百六十粒）、內含二氧化碳之瓦斯鋼瓶六
    十瓶，及其所有供製造子彈所用之挫刀四把、銅條十支、游
    標尺一支、道具子彈七顆，及非其所有但係供其製造子彈所
    用之電鑽一台、固定鉗一支（另扣得與本案無關之行動電話
    二支、砂輪機一台、刻模機一台、鐵管四支、挫刀五把、電
    鑽頭十支、彈簧七個等）。
二、案經臺中市警察局第五分局報請臺灣臺中地方法院檢察署檢
    察官偵查起訴。
    理  由
一、關於事實欄一之(二)(三)所示之事實，業經被告甲○○於原審偵
    審及本院審理時供承不諱，復有前開改造手槍一支（含彈匣
    一個）、土造子彈六顆、挫刀四把、銅條十支、游標尺一支
    、道具子彈七顆、電鑽一台、固定鉗一支等扣案可憑，扣案
    之改造手槍及土造子彈經送往內政部警政署刑事警察局鑑定
    結果，認：1.改造手槍一支（含彈匣一個，槍枝管制編號第
    0000000000號）係由仿FN廠1910型半自動手槍製造之槍枝，
    換裝土造金屬槍管而成之改造手槍，機械功能良好，可擊發
    適用子彈，認具殺傷力 ；2.改造子彈六顆均係具直徑8.0mm
    金屬彈頭之土造子彈，採樣2顆試射，均可擊發， 認具殺傷
    力等情， 有內政部警政署刑事警察局96年3月30日刑鑑字第
    0960040105號槍彈鑑定書一份在卷可稽，是被告此部分自白
    ，堪認與事實相符，其此部分犯行洵堪認定。
二、關於事實欄一之(一)所示之空氣長槍、鋼珠、瓦斯鋼瓶等物，
    被告陳稱係於92年間某日，在臺中市干城車站附近跳蚤市場
    內，向某不詳之人所購入，而經送鑑定結果，認：1.瓦斯空
    氣長槍一支係空氣長槍，以小型二氧化碳高壓鋼瓶內氣體為
    發射動力， 經裝填直徑約6.0mm鋼珠（重約0.88g）試射3次
    結果， 測得鋼珠發射速度分別為每秒150、152、146公尺，
    計算其動能分別為9.90、10.17、9.38焦耳， 單位面積動能
    分別為每平方公分35.01、35.95、33.17 焦耳；2.瓦斯鋼瓶
    60瓶均係小型二氧化碳高壓鋼瓶 ；3.鋼珠一包均係直徑6.0
    mm鋼珠等情，有前述卷附槍彈鑑定書可查。又依日本科學警
    察研究所之研究結果，彈丸單位面積動能達每平方公分20焦
    耳即足以穿入人體皮肉層，併據上開槍彈鑑定書所述甚詳。
    而本件扣案之空氣長槍所發射之彈丸單位面積動能既可達每
    平方公分20.90焦耳，足以穿入人體皮肉層， 自足以認該槍
    枝本身之性質實具有殺傷力，是前揭空氣長槍確係具有殺傷
    力之槍枝無疑。至被告辯稱：該空氣長槍是否具有殺傷力而
    為法律所禁止持有，被告並不知悉，故被告應無違法性之認
    識云云，然被告於警偵訊及原審審理中均自承曾在臺中市大
    肚山區及其住處屋頂上試射該空氣長槍，再參酌被告自承其
    於軍中習得製造子彈之技術，且曾將前述改造長槍予以拆卸
    、組合等語，及其嗣另有持有改造手槍、製造子彈之行為，
    顯見其應對槍枝結構、威力等知之甚詳，是其所辯不知該槍
    枝具殺傷力云云，無非卸責之詞，不足採信。又本件係因臺
    灣臺中地方法院檢察署檢察官指揮臺中市警察局第五分局員
    警對被告所使用之行動電話施以通訊監察，於監察中得悉被
    告持有槍彈後，由員警於96年3月2日晚間9時許，持於96年3
    月1日聲請之搜索票，在臺中市○○路○段508號前查獲被告
    ，並陸續在被告前揭車內、住處等地，搜索扣得上開物品，
    此除經證人即本件搜索執行員警張世玄於原審審理時到庭證
    述外，並有原審法院96年度聲搜字第1000號違反槍砲彈藥刀
    械管制條例案卷所附通訊監察書、相關通訊監察譯文及上開
    搜索票等在卷可稽，顯見在查獲被告並搜索本案扣案物品之
    前，警方已得有可合理懷疑有被告持有槍彈之行為之確切資
    訊，雖被告以員警尚未搜索其房間前，即先向員警表明持有
    一把空氣長槍，放在其房間衣櫃裡面，而由員警將之取出，
    是關於該把空氣長槍部分，被告應有「自首」規定之適用云
    云，但據證人張世玄於原審審理時結稱：「（過程？）當天
    是持搜索票去搜索，針對被告的車輛在他的座車查獲一把改
    造手槍，連同彈夾、子彈、子彈都是放在彈夾內，放在車上
    ，我們就問被告，被告坦承家中尚有其他違禁物品，說家中
    還有子彈，我們就持搜索票到被告忠義街的家中搜索，在他
    的臥室地上查獲子彈及改造的器具，就是扣押物品目錄表所
    記載的項目。（空氣長槍、瓦斯鋼瓶、鋼珠何處查獲的？）
    也是在臥室的衣櫃中找的，鋼瓶、鋼珠還有長槍都是一起放
    在衣櫃中。（被告主動告知衣櫃內物品嗎？）被告事先在車
    上就有說他家中還有一些違禁物品，那時候說是有子彈，當
    時被告認為他的空氣槍不是違禁品。（被告在車上的時候有
    沒有明確說他家中有空氣槍？）被告說有違禁品但沒有明確
    的說，但記憶中，被告有提到是子彈。（在你查獲衣櫃中的
    空氣長槍的時候，被告有沒有主動告知你他哪裡還有何東西
    ？）被告滿配合，有主動告知哪裡還有違禁品例如放在床底
    下的工具被告有主動說明，但是被告認為槍部分不是違禁品
    。（是你們主動找出空氣長槍還是被告主動告知你們放在哪
    裡的？）被告認為不是違禁品的部分，是我們警方主動找到
    的」等語（原審卷第54、55頁）。又據當天參與搜索之員警
    戊○○在本院證稱：「（在96年3月2日下午9時許， 你們到
    達第一現場臺中市○○路○段508號被告的車上搜索時扣得
    何物？）查得一把改造短槍。（還有無其他違禁物？）只有
    這樣而已。（當你們轉往被告家中繼續第二次搜索時，這期
    間被告有無向你們陳述些什麼內容？譬如他家中有何項東西
    ？）對我而言，我記憶是沒有。（你們如何知悉被告家中還
    有何違禁品？）我們當時到達時候，被告母親在家，我們跟
    他出示搜索票後，直接搜索，我負責搜索衣櫃，另外一位同
    事己○○今天有出庭，他是搜索床鋪、床底部分，後來是我
    在衣櫃裡面有查獲一個大型的帆布背包，查獲後我有詢問被
    告裝什麼東西，他說裡面是一個改造型的空氣槍，後來我們
    又查獲改造槍管等，這些我們全程都有蒐證。（你的意思是
    否在被告房間扣得的長槍是你主動搜出，而非被告提出說明
    資訊你才扣得？）因為當時我們到現場查改造長槍的部分，
    我們已經查獲包包了，我們只是照規定問他，包包裡面是什
    麼東西，他如果回答不是長槍的話，我們也是會依法打開來
    搜索。（你有無聽被告說過這把長槍他認為不是違禁品？）
    我沒有聽到。（你們在查獲長槍及槍彈零件之前被告有無告
    訴你，他家中還有這些東西？）我確定沒有」，另一員警己○○亦證稱：「（當天去扣得這些槍枝的時候，在第一現場
    被告的車上扣得何物？）改造手槍。（到了第二現場被告的
    家中，你有無進入被告的臥室搜索？）有的。（你搜索的範
    圍是哪裡，你搜到何物？）床邊、床底有搜到改造的槍管等
    物。（你有無印象戊○○搜索的範圍？）他搜索的是衣櫃周
    邊，他搜到是空氣長槍。（是否期間在衣櫃裡面沒有搜到東
    西，你們詢問被告後，第一次沒有搜到後，被告再提供你們
    資料，你們在第二次在衣櫃才搜到長槍？）不是，第一次就
    搜到了」等語（本院卷第59至61頁），再參以被告在本院供
    稱：「警察有搜索衣櫃，但是沒有翻到（該把空氣長槍），
    那把長槍是我主動告訴警察藏放地點，而且我也認為那把槍
    是合法的」等語（本院卷第47頁反面），依警方拍攝之現場
    光碟顯示被告房間之衣櫃，範圍不大，而空氣長槍，體積非
    小，警察既搜索衣櫃，依其等專業，衡情豈有未搜獲之理，
    是被告所述警察未翻到，係其主動告知員警一節，應非事實
    。至證人即被告之母黃世玉雖於原審審理中結證：「（你的
    意思是被告主動告知警察衣櫃中有一把長槍？）對」，惟嗣
    即改稱：「（你是在何時在何地聽到你兒子向警察說還有一
    把長槍？）‧‧‧我沒有聽到我兒子向警察說房間內還有空
    氣長槍」、「（你有無聽到被告向警察說我房間有另一把長
    槍？）我沒有聽到」、「（到底你有沒有聽到被告向警察說
    我衣櫃中還有一把空氣長槍？）我印象中是聽到被告向警察
    說衣櫃中有東西，其他部分我沒有聽到」等語，是其究竟有
    無聽到被告向警察主動告知衣櫃中有一把長槍，前後說詞不
    一，所為證詞，自難採取。又警方搜獲該把空氣長槍之經過
    ，業經本院調取警方所拍攝之現場錄影光碟播放無誤（本院
    卷第62頁），查該錄影光碟播放時間約為十分鐘（本院卷第
    62頁反面），雖被告質疑該錄影光碟之錄影時間較實際搜索
    時間為短，但據參與搜索員警丁○○在本院證稱：「（96年
    3月2日執行本件搜索時，何人帶隊去搜索被告？）我們是搜
    索二個處所，第一個是在太原路與崇德路，第二個處所是在
    被告家中，四個人一組進行搜索。（何人負責攝影、錄影，
    搜索的時間？）第二個處所是張小隊長，第一個處所是何人
    我不太清楚，第一個處所十分鐘，第二個處所超過十五分鐘
    。（第二個處所是被告的住處，你所謂的十五分鐘，起迄時
    間？）起迄的時間，從我們開始攝影的時間到結束。（這第
    二件，你所謂攝影的時間跟實際搜索的時間完全一致？）攝
    影機不是我操作的，應該是。（中間有無換過攝影之人？）
    我印象中，被告的母親有中途進來被告的房間，我印象中是
    張小隊長，有無換過攝影之人我不太清楚。（不管在第一現
    場或第二現場你有無聽過被告講過扣案的空氣長槍他個人認
    為是合法的？）我沒有聽過。（當天四個人負責搜索的人是
    何人？）除了我，還有己○○、戊○○、張世玄。（上次作
    證時，己○○及戊○○說是你本人認為你在攝影，你對此有
    何看法？）一開始是我在第一現場是警戒，攝影我真的沒有
    印象，至於第二現場我確定是張世玄小隊長在攝影，中間被
    告母親進來阻擋，我不確定是否有換人攝影。（在你們攝影
    慣例中，換人攝影畫面或聲音是否會中斷？）只要電源沒有
    關掉，都不會中斷。（你剛才說被告母親進來阻擋是否搜索
    因此中斷？）是的。（印象中大概中斷多久的時間？）大概
    有三分鐘。（你剛說房間搜索至少十五分鐘以上，有包括中
    斷搜索嗎？）有的。（你們去執行的四個人中還有誰會攝影
    ？）我們四個人都會攝影。（你們案件的處理有誰攝影有書
    面紀錄嗎？）沒有，所以如果忘記的話會想不起來是誰攝影
    的」等語（本院卷第79頁反面至80頁），依上證詞以觀，因
    錄影中有被告母親出面阻擋，而致搜索中斷，是以有攝影與
    搜索時間不符之情形，自難以此即懷疑該錄影光碟之真實性
    ，本院以被告對於員警有自其衣櫃中起出該把空氣長槍之事
    實既不否認，而其主張搜索之前，即先告知員警有該把空氣
    長槍一節，又非可採，已如前述，則其謂此部分有自首之適
    用云云，即無足取，被告犯行堪予認定。
三、核被告如事實欄一之(一)之所為，係犯槍砲彈藥刀械管制條例
    第8條第4項之未經許可，持有空氣長槍罪；如事實欄一之(二)
    之所為，係犯同條項第8條第4項之未經許可，持有可發射子
    彈具有殺傷力之改造手槍罪；又按刑事法若干犯罪行為態樣
    ，本質上原具有反覆、延續實行之特徵，立法時既予特別歸
    類，定為犯罪構成要件之行為要素，則行為人基於概括之犯
    意，在密切接近之一定時、地持續實行之複次行為，倘依社
    會通念，於客觀上認為符合一個反覆、延續性之行為觀念者
    ，於刑法評價上，即應僅成立一罪。學理上所稱「集合犯」
    之職業性、營業性或收集性等具有重複特質之犯罪均屬之，
    例如經營、從事業務、收集、販賣、製造、散布等行為概念
    者是（最高法院95年度台上字第1079號判決要旨參照），是
    本件被告如事實欄一之(三)所示之多次製造子彈之行為，應僅
    論以單一之槍砲彈藥刀械管制條例第12條第1項之未經許可
    ，製造子彈罪。再者，被告製造子彈後，其持有子彈之行為
    乃製造之當然結果，不應另論以持有罪（最高法院90年度台
    上字第880號裁判要旨參照）。 再按未經許可無故持有槍枝
    、子彈罪，袛須未經主管機關許可，而將槍枝、子彈置於自
    己實力支配之下，罪即成立。其後行為人如未經許可，另又
    製造槍枝、子彈，其持有該製成之槍枝、子彈之行為，固為
    製造行為所吸收，應僅論以未經許可而製造槍枝、子彈罪：
    但不能謂其製造行為之前，原已成立犯罪之其他持有行為，
    亦為該製造行為所吸收而不予論罪（最高法院93年度台上字
    第2871號判決要旨參照）。是被告所犯前開三罪，犯意各別
    ，行為互殊，應予分論併罰。又按槍砲彈藥刀械管制條例第
    8條第4項之罪，乃侵害國家法益之犯罪，其罪數應以行為人
    之行為次數為準。查被告持有空氣長槍、改造手槍之原因非
    一，各自持有之始點復相距約達三年，而遭查獲時已在95年
    7月1日修正刑法施行（連續犯廢除）之後，顯係基於個別之
    犯意而持有，自應視為各自獨立之二行為（司法院81年廳刑
    一字第13529號解釋、 最高法院93年度台上字第2871號判決
    要旨參照），而分別予以論罪科刑，是被告之選任辯護人為
    其所辯：被告持有空氣長槍、改造手槍等二行為，均係侵害
    社會法益，應僅論以一罪云云，容有誤會。再本件被告所犯
    槍砲彈藥刀械管制條例各罪之犯罪時間均在96年4月24日之
    前， 依中華民國96年罪犯減刑條例第3條第1項第4款之規定
    ，若所受宣告刑在有期徒刑一年六月以下，則合於該條例所
    定之減刑條件，應依該條例第2條第1項第3款之規定， 減其
    宣告刑二分之一，反之則不予減刑。原審適用槍砲彈藥刀械
    管制條例第8條第4項、第12條第1項、刑法第11條前段、 第
    51條第5款、第7款、第42條第3項、 中華民國96年罪犯減刑
    條例第2條第1項第3款、第3條第1項第4款、第7條、 第11條
    之規定，審酌槍、彈之氾濫嚴重影響社會治安，被告明知持
    有空氣長槍、改造手槍及製造子彈係違法行為，竟仍恣意加
    以持有、製造，對社會安全產生相當程度之危害，惟念其犯
    後坦承持有改造手槍、製造子彈之犯行，另就持有空氣長槍
    部分，亦僅係否認知悉有殺傷力及認為有自首之適用而已，
    犯罪後態度良好，且未持以從事其他非法行為等一切情狀，
    就未經許可持有空氣長槍罪部分，處有期徒刑三年六月，併
    科罰金新臺幣六萬元，不予減刑；就未經許可持有改造手槍
    罪部分，處有期徒刑三年二月，併科罰金新臺幣五萬元，不
    予減刑；就未經許可製造子彈罪部分，處有期徒刑一年二月
    ，併科罰金新臺幣四萬元，減為有期徒刑七月，併科罰金新
    臺幣二萬元，均諭知罰金易服勞役之折算標準為以新臺幣一
    千元折算一日，並定應執行有期徒刑七年，併科罰金新臺幣
    十萬元，罰金如易服勞役，以新臺幣一千元折算一日，復說
    明扣案之空氣長槍一支（槍枝管制編號第0000000000號）、
    仿FN廠1910型半自動手槍製造之槍枝換裝土造金屬槍管而成
    之改造手槍一支（含彈匣一個，槍枝管制編號第0000000000
    號）、直徑8釐米金屬彈頭之土造子彈四顆， 為槍砲彈藥刀
    械管制條例第5條、第5條之1所定之違禁物， 不問屬於犯人
    與否，均應依刑法第38條第1項第1款規定宣告沒收。至前揭
    經試射鑑定具有殺傷力之直徑8釐米金屬彈頭之土造子彈二
    顆，經試射後僅餘彈殼，為廢棄物，非違禁物，自毋庸予以
    宣告沒收。扣案之直徑6釐米鋼珠一包（二百六十粒）、 瓦
    斯鋼瓶六十瓶係被告所有供扣案之空氣長槍所用，另扣案之
    挫刀四把、銅條十支、游標尺一支、道具子彈七顆，則係被
    告所有供其製造子彈所用，均經被告陳明在卷，應依刑法第
    38條第1項第2款之規定分別予以宣告沒收。至另扣案供被告
    製造子彈所用之電鑽一台、固定鉗一支等，非被告所有之物
    ，並經被告陳明在卷，連同與本案無關之行動電話二支、砂
    輪機一台、刻模機一台、鐵管四支、挫刀五把、電鑽頭十支
    、彈簧七個，核均與沒收之要件不合，爰不予宣告沒收。其
    認事用法及量刑，核無不合，被告上訴謂所為僅侵害一社會
    安全法益，應僅論以一罪；所持有之空氣長槍係在公開市場
    購得，致不具違法性之認識；且關於持有空氣長槍犯行部分
    ，應有自首規定之適用云云，均無可採，業詳述如前，其上
    訴為無理由，應予駁回。
四、據上論斷，應依刑事訴訟法第368條，判決如主文。
本案經檢察官乙○○到庭執行職務。
中    華    民    國    97    年    1    月    29     日
            刑事第四庭    審判長法  官  洪  耀  宗
                                法  官  劉  登  俊
                                法  官  陳  欣  安
上列正本證明與原本無異。
如不服本判決應於收受本判決後10日內向本院提出上訴書狀，其
未敘述上訴理由者，並得於提起上訴後10日內向本院補提理由書
狀（均須按他造當事人之人數附繕本）「切勿逕送上級法院」。
                                書記官  阮  正  枝
中    華    民    國    97    年    1    月    30     日
附錄：
槍砲彈藥刀械管制條例第8條第1項、第4項
未經許可，製造、販賣或運輸鋼筆槍、瓦斯槍、麻醉槍、獵槍、
空氣槍或第四條第一項第一款所定其他可發射金屬或子彈具有殺
傷力之各式槍砲者，處無期徒刑或五年以上有期徒刑，併科新臺
幣一千萬元以下罰金。
未經許可，持有、寄藏或意圖販賣而陳列第一項所列槍枝者，處
三年以上十年以下有期徒刑，併科新臺幣七百萬元以下罰金。
槍砲彈藥刀械管制條例第12條第1項
未經許可，製造、販賣或運輸子彈者，處一年以上七年以下有期
徒刑，併科新臺幣五百萬元以下罰金。


司法院資訊處製作；財團法人民間司法改革基金會備份。
